【裁判字號】    91,交訴,15
【裁判日期】    920124
【裁判案由】    公共危險等
【裁判全文】
臺灣雲林地方法院刑事判決                          九十一年度交訴字第一五號
    公  訴  人  臺灣雲林地方法院檢察署檢察官
    被      告  甲○○  男四十.
右列被告因公共危險等案件，經檢察官提起公訴（九十一年度偵緝字第二四號），本
院判決如左：
    主  文
甲○○因過失致人於死，處有期徒刑壹年捌月，又駕駛動力交通工具肇事，致人死亡
而逃逸，處有期徒刑年，應執行有期徒刑肆年陸月。
    事  實
一、甲○○前因犯殺人未遂、槍砲彈藥刀械管制條例、偽造文書、恐嚇等案件，經法
    院分別判處有期徒刑確定，並定應執行刑有期徒刑十八年二月，於民國八十八年
    八月五日假釋出獄，有期徒刑應於九十七年九月十日執行完畢。甲○○無駕駛執
    照，其於九十年八月五日駕駛向己○○所借用之車號Ｙ７－５３９１號自小客車
    ，沿雲林縣虎尾鎮往吳厝即由東往西方向行駛。於當日下午五時三十分許，甲○○駕駛上述自小客車途經雲林縣虎尾鎮第一四五號公路安溪路段（一九˙四公里
    處）與產業道路之無號誌交岔路口，甲○○本應注意車輛行經無號誌交岔路口，
    應減速慢行，並應注意車前狀況，隨時採取必要之安全措施，且依當時情況，天
    候晴，路面乾燥無缺陷、無障礙物、視距良好，別無不能注意之情事，詎甲○○
    竟疏未注意減速慢行，即行通過該交岔路口，適有林栖騎乘車號000－000
    0號重型機車自該產業道路由南往北方向行駛，並已左轉進入該一四五號公路直
    行，甲○○因車速過快，又疏未注意車前狀況，採取必要之安全措施，致其自小
    客車之車頭自後撞擊行駛在前之林栖重型機車後車燈部位，林栖因而往後彈撞自
    小客車擋風玻璃並倒地，受有頭部外傷、肋骨骨折等之重創，因出血性休克，於
    送至醫院時已不治死亡。甲○○於肇事後，未停車救助，另起犯意，駕車加速逃
    逸，並將上述自小客車停置於距肇事地點約三公里處，棄車逃逸。上述自小客車
    之車牌因撞擊遺落在現場，而為警循線查獲。
二、案經林栖之子庚○○告訴雲林縣警察局虎尾分局報告臺灣雲林地方法院檢察署檢
    察官相驗後偵查起訴。
    理  由
一、被告甲○○矢口否認有何犯行，辯稱：案發當時我在台北縣新店市○○街五巷十
    一號陪我十一歲的女兒王怡婷，並不在場，我自己有車，己○○沒有借我車子云
    云。經查：
(一)、被害人林栖因本件車禍死亡之事實，為檢察官督同檢驗員相驗屍體屬實，製有驗
    斷書、相驗屍體證明書、勘驗筆錄在卷可參，復有若瑟醫院出具之診斷證明書在
    卷可憑，並為告訴人庚○○指訴在卷。又肇事之經過確係車號Ｙ７－５３９１號
    自小客車於上述時地行駛經過十字路口後，車頭自後衝撞剛左轉而直行在前之林
    栖機車後車燈部位，致林栖身體彈撞自小客車擋風玻璃，該機車並因此衝入路旁
    草叢等情，為證人戊○○即本案承辦之警員到庭證述屬實，並有現場照片、道路
    交通事故調查報告表附卷可參。且依現場照片、道路交通事故調查報告表之現場
    圖顯示，肇事現場遺留之車輛散落物，均係分佈於上述第一四五號公路上，已過
    該十字路口，非在十字路口內，且掉落地上之機車車牌距離路口達十七公尺，位
    於草叢內之機車，則距離路口約有二十四˙四０公尺，可認林栖當時確已完成左
    轉之動作，剛騎乘機車直行在上述公路上，即自後受自小客車車頭撞擊，應屬無
    疑。
(二)、證人己○○經傳喚未到庭。己○○於案發後不久已離家出走，目前找不到人，其
    家人已向警局陳報請求尋人等情，為證人丙○○即本案承辦偵查員到庭證述為實
    ，並有其提出之查尋人口作業個別查詢報表在卷可證。證人己○○曾於警方調查
    時接受訊問，有警訊筆錄在卷可參，之後因其所在不明，傳喚不能，而未能於檢
    察官、法院傳喚時出庭作證，則其於警訊中之證詞，倘經證明有可信性之特別情
    況，且為證明犯罪事實所必要者，仍應認其警訊中之審判外陳述，具有證據能力
    （參立法院九十二年一月十四日三讀通過刑事訴訟法第一百五十九條之三之規定
    ）。而所謂可信性之特別情況，與證人己○○證詞之證明力如何，乃不同層次之
    問題，自應以證人己○○受訊問時之外觀客觀狀況加以評斷，於推論外部客觀狀
    況之必要範圍內，始得進一步斟酌筆錄之內容，以資判斷該特別情況是否存在（
    參陳運財著「直接審理與傳聞法則」第一二八頁、第一二九頁）。本院認為證人
    己○○之警訊筆錄具有上述之「可信性」及「必要性」要件，茲分述如下：
、本件警方於肇事現場發現遺落現場之車牌及肇事車輛，經以電腦查知車主為己○○後，即打電話至己○○家中找己○○，己○○之女兒說己○○不在，並將己○○之行動電話給警方，警方始打電話給己○○，請己○○來警局說明，己○○回
    話稱自己人在彰化，當時己○○有問車禍的情形，警方告知己○○到派出所再說
    ，至當晚七、八點時，己○○到埒內派出所說明，於警員接觸己○○的整個過程
    中，己○○均答稱不知道發生何事，經警方告知，其始知情，己○○接受訊問時
    精神狀況正常，並沒有發現說謊情況等情，為證人戊○○證述明確，核與證人乙○○證稱：案發當日下午二、三點至下午五、六點，己○○是在我彰化住處，事
    後己○○接到派出所的電話，說他的車子借給別人發生車禍即離去等語相符。又
    己○○於接到電話後之上述反應，均屬自發性之陳述，乃傳聞之例外（參美國聯
    邦證據法第八０三條第一款之規定，此處是法理援引），自有證據能力。以上說
    明，即可確定(1)警方當時並不知道肇事者是何人，僅是要求己○○說明，警方主
    觀上並無確定或否定何人是嫌犯，(2)己○○當時人在乙○○住處，接到警方電話
    後趕著回派出所說明，說明之前，並無任何對案情串通掩飾之情事，(3)己○○當
    時精神狀況正常，對於何以發生車禍表示毫不知情。因此，己○○於警方調查訊
    問時，自無不當外力干擾或介入而為陳述，其於警方訊問時之客觀外部狀況，當
    有可信性之特別情況，應可確定。
、證人己○○於警訊之證詞，涉及車輛借給被告之事實，乃證明被告是否於上述時
    地駕車之事實所必要，是其證詞對被告犯罪事實之存否具有必要性，亦可確定。
    從而，證人己○○警訊筆錄之內容，具有證據能力。
(三)、證人己○○於警訊中證稱：我於九十年七月十五日將該車借給甲○○使用，甲○○說他有一部車號９Ｈ－４２９７號自小客車撞毀，目前在麥寮鄉弘林汽車服務
    場修理，叫我借他使用二天，但至今未還，八月五日案發當日我在彰化市我朋友
    乙○○住處洽談中古車購買事宜，警方聯絡我後，我於晚上八點四十分趕回褒忠
    住處，並帶同警方趕往麥寮鄉弘林汽車服務廠查看該車號９Ｈ－４２９７號自小
    客車維修情形，再循線趕到麥寮鄉○○路二００巷十五號查捕甲○○未果等語，
    己○○並於警訊中即指認甲○○之口卡照片，此均有警訊筆錄可參。被告亦自承
    是其駕駛車號９Ｈ－４２９７號自小客車前去服務廠修理。證人乙○○則到庭證
    稱：九十一年八月五日，己○○大約下午二、三點到我那裡，六、七點離開，他
    是開一輛台塑汽車去我那裡，離開之前他有接到派出所的電話，說他的車子借給
    人家，撞到人發生車禍，（為何對八月五日這天特別有印象）因為我隔天去派出
    所有作不在場證人，（己○○平常開什麼樣的車）之前開一台福特的車子，（什
    麼時候換車）我也不知道，（他八月五日那天去你家做什麼）我有一個小孩大學
    畢業，我想買一台車子給他，小孩子說買中古車就好，己○○說他有賣，我找他
    來問問看等語。經法官提示肇事之車輛照片供證人乙○○辨識是否其提及之己○○所使用之福特車輛，乙○○證稱：因為撞擊的關係，前面看不清楚，後面的有
    像等語。由上觀之，己○○與乙○○之證詞，兩相對照，均屬一致。
(四)、證人己○○、乙○○證詞之可信，由證人戊○○之下述證詞更可得明證：己○○
    到派出所後，我們所長問他車子誰開，他說他借給一個朋友叫甲○○，我們叫他
    請他朋友出來，他說他已經聯絡他好一段時間沒有找到，然後我們帶己○○去確
    認車子，他說是他的，然後再問他說你車子借給朋友有沒有辦法說出證明，並問
    他今天的行程，他說他在彰化，我們請他提出證人，他就提出乙○○幫他證明；
    己○○提到甲○○的車子我們有去保養廠看，車子有在，我們再查車籍資料等語
    。從而，證人己○○、乙○○之證詞顯非串通而來，均屬有據，顯均係實情。被
    告確實向己○○借得上述車輛使用無疑，其辯稱未向己○○借車云云，毫無可信
    。
(五)、證人丁○○即現場目擊證人到庭證稱：（那天情形可否描述一下）因為我剛過去
    ，看到車禍剛完而已，我走產業道路左轉出來，看到那裡有車禍，我不知道那是
    誰，我就閃過去，往崙背的方向走，走到吳厝橋堤防岸那邊，看到那台福特的車
    子檔在路邊，我超車過去，看到他剛好要開門，超過去的時候，看到車頭、（擋
    風）玻璃都壞掉，想到剛剛車禍是不是這台剛停住的車輛闖的禍，我返回現場報
    告警察，警察已經在現場，我跟警察說堤防岸那裡有台車子，警察叫我帶他過去
    ，車停的地方離車禍現場差不多三公里，那裡平常就是路面，車輛比較少，那人
    身旁沒有其他人，也沒有看到他如何離開，因為我馬上跑回車禍現場等語；又證
    稱：（是否認識當庭被告）車禍的時候很像有看到被告的體型、身材，經過如此
    久，面貌不是很清楚，我不認識被告，（那時候看到被告的時候，被告在做什麼
    ）從車子開門出來，（提示警訊卷照片，是不是看到這台車子）是，（在什麼地
    方看到被告）我超車過去，看到他車頭全毀，我再轉回來，看到他開門出來打電
    話；復證稱：我轉回現場時有叫派出所的人過去，警察去的時候，那人已經走了
    等語；再證稱：（看到他的時候離他多遠）車身離他的車門差不多我這裡到牆壁
    的距離（經當庭請法警測量約有二公尺半），（看到他人的形體多久）差不多一
    、二秒而已，（經過這段時間是否記得他的體材、身材）記得瘦瘦的，不高等語
    。經法官請被告站起來轉一圈，並請證人丁○○目視後，訊問證人丁○○是否當
    時見到停車開車門出來打電話之人，證人丁○○證稱：形狀應該是等語。由上述
    證述內容可見，現場目擊證人丁○○確實是看見形體、外觀、身材與被告相同之
    人一人，自上述停止之己○○所有之自小客車駕駛座上，打開車門出來打電話，
    嗣後不見蹤影無誤。
(六)、上述己○○所有的自小客車，既係在本案車禍前約二十日借給被告使用，與被告
    身材、體型一致之人，復於本案肇事後，在距離肇事地點不遠處，自肇事車輛內
    開門出來，旁無他人陪伴，參酌被告所供未向己○○借車之辯解，是極度的不可
    採信。本院因而認定，被告確實於上述時地，駕駛上述車輛肇事並駕車逃逸。
(七)、按汽車行經無號誌交岔路口，應減速慢行，駕駛人並應注意車前狀況，隨時採取
    必要之安全措施，道路交通安全規則第九十三條第一項第四款、第九十四條第三
    項分別定有明文，被告身為駕駛人，自負有上開義務。且依當時情況，天候晴、
    路面乾燥無缺陷、無障礙物，視距良好，別無不能注意之情事，有上述現場照片
    、道路交通事故調查報告表可稽，被告竟疏未注意減速慢行，於通過交岔路口後
    ，即自後撞擊林栖騎乘之機車，被告顯有過失。又死者確係因本件車禍死亡之事
    實，前已敘明，若瑟醫院（即林栖受創後送急救之醫院）函覆本院亦稱：「病患
    被送至醫院時已無呼吸心跳」、「受有如何之創傷？臉部擦傷、右耳出血、右手
    及右下肢開放性骨折」、「其死亡是否因該創傷所致？是」、「設於同日下午五
    時三十分許已受有該重創，若即時施救，是否有救治存活之可能？或其可能性極
    低？極低」，有上述醫院函文附卷可憑。是被告之過失與林栖之死亡間有相當因
    果關係，亦足斷定。
(七)、至於被告所供不在場之辯詞，經法官、檢察官一再曉諭被告聲請調查，但被告均
    表示不願其所稱之女兒王怡婷到場應訊，法院認為此點已與常情相違。其後，被
    告再辯稱：我同居人俞麗雲可以作證云云。顯然，被告之不在場證人又有轉換，
    其辯詞之可信度，更顯可疑。被告又辯稱：俞麗雲之前與我在高雄市○○○路租
    處同居，詳細地址不知道云云。則若俞麗雲是與被告同居於高雄市，如何能證明
    被告案發當時人是在台北縣新店市某處（被告無法說明俞麗雲之住址，聲請傳喚
    之證據顯不明確，經法官當庭諭知聲請調查證據駁回）。再者，被告於偵查中經
    檢察署通緝後為警逮捕到案，歷經多次警、檢訊問，從未提出不在場之抗辯，此
    有警、檢訊問筆錄在卷可參。其於檢察官訊問時，辯稱：「己○○那時叫我頂替
    時候，就把證件給我用這樣子。」「（他什麼時候拿給你用）他叫我頂替時，（
    他什麼時候叫你頂替）叫我頂替時，他打給我時候，（什麼時候啊）日子我不知
    道，（不知道，事故發生後多久）什麼時候發生我不知道，事故，當時車禍，叫
    我去頂替。」云云。檢察官繼之訊問被告為何在檢察官訊問時二次供述被頂替之
    人名為何均不一樣時，被告則未回答。以上問答內容，均經法官勘驗檢察官訊問
    錄音帶屬實，製有勘驗筆錄在卷。而被告於審判中，則又改稱：是「孫明榮」、
    「阿榮」叫我去頂替云云。由上可見，被告於偵查均未提及不在場之辯解，於審
    判中復又改稱其所頂替之人，所辯之不在場說詞又有諸多疑點，足認其所稱之「
    為人頂替」、「不在場」云云，顯均係事後編造。另據被告於審判中所供，其於
    偵查中未曾坦白犯罪，若是如此，被告自當無頂替可言，所以，被告於偵審中辯
    稱是為人頂替案件云云，更屬無稽。本院既認被告上述不在場之辯解毫無可取，
    其犯罪之事證又已明顯，是被告所稱之不在場證人王怡婷，即無傳喚調查之必要
    ，應予敘明。
(八)、被告於檢察署通緝經警逮捕到案後，承辦偵查員丙○○固製有被告之訊問筆錄在
    卷可參，惟被告否認該自白筆錄內容的存在。被告於偵查中即向檢察官供稱：當
    時頭暈人難過，丙○○從來不曾問過我，他寫一寫就叫我蓋章，我人痛苦躺在那
    難過，都快不能動，你可以現在問他（指丙○○），他人在這裡，他從頭至尾都
    沒有問過我，我也沒回答過，我也不知道，我不識字，我只有國小畢業等語（以
    上內容經法官勘驗錄音帶無誤，並筆錄在卷）。被告否認警訊供詞之存在，法院
    即依據刑事訴訟法第一百條之二、一百條之一第一項、第二項之規定要求虎尾分
    局提供警訊筆錄之錄音帶，以為勘驗（見最高法院八十八年台上字第六七五二號
    裁判要旨）。惟據虎尾分局函覆本院丙○○偵查員事後提出之報告書內容，及證
    人丙○○到庭之證述，均稱：筆錄製作過程有錄音，但後來錄音狀況不好，有消
    磁的情形，就是有錄但沒有錄到聲音等語。證人丙○○並證稱：筆錄被告當時有
    看過才簽名、蓋指印等語。亦即，為程序主體之一的被告之抗辯，與詢問並製作
    筆錄警員之證述，是各執一詞。檢察官雖認為證人丙○○已證述被告當時並無毒
    癮發作不舒服的情形，證人丙○○亦於審判中證述訊問被告時有錄音，但卻沒錄
    起來之情事，但法院必須要強調：八十七年一月二十一日修正公佈之刑事訴訟法
    第一百條之一、第一百條之二規定（要求訊問被告必須「全程連續錄音，必要時
    並應全程連續錄影」）之立法目的，旨在「建立詢問筆錄之公信力，並擔保詢問
    程序之合法正當，亦即在擔保犯罪嫌疑人對於詢問之陳述係出於自由意思及筆錄
    所載內容與其陳述相符。」（參最高法院八十八年度台上字第五七六二號裁判要
    旨）亦即，立法者的意思基本上是出於對有權訊問被告者的不信任，而要求訊問
    被告時，應藉著機械式、不易出錯之錄音錄影方式，來擔保被告陳述之任意性，
    及筆錄內容之正確性。本於此立法精神，可見法律對於法院過往之傳統採證方法
    ，即要求有權訊問並製作筆錄者來證實被告自白之任意性與正確性，是採取不信
    任之立場（第一百條之一第一項之急迫情況且經記明筆錄之情況是屬例外），否
    則，法律不必再對訊問製作筆錄者作行為規範，增加其負擔（同條第一項），亦
    不必規定法院不得以筆錄內容作為證據之裁判規範（同條第二項）。從而，被告
    警訊自白是否處於意思自由狀態，訊問過程有無違反被告緘默權之情事，筆錄內
    容是否確係同步問答之內容，筆錄製作完畢後，其內容是否經被告親自閱讀，或
    經訊問並製作筆錄者朗讀後，被告認為正確無誤始簽名於後等待證事實，法院當
    然不能僅憑證人丙○○之證詞，在別無其他證據擔保之情形下，即為證人丙○○
    證詞是屬可採之認定。至於檢察官提到被告已於九十一年二月二十七日施用毒品
    ，當不可能於次日製作筆錄時毒癮發作，來駁斥被告非任意性自白之辯解。法院
    認為，被告施用毒品是否成癮，是否每日需施用毒品一次以上，卷內並無資料可
    參，所以，被告於製作筆錄之當日，是否不可能有毒癮發作之情況，即有疑問。
    再者，被告在法庭供述時，對許多證據均回答不知道，其態度可稱「犯罪在我，
    查證在你」，相當之傲慢，從而，被告是否會如同筆錄所載之內容，一五一十的
    告訴偵查員其於本案犯罪之過程、內心之狀態等事實，法院亦持懷疑之態度。本
    案既無其他證據可認被告於警訊時確實有為如警訊筆錄所載之自白，所以，該筆
    錄即無證據能力，併此敘明。
二、綜上，本件事證明確，被告所辯顯均係卸責之詞，不足為信，其犯行堪以認定，
    自應依法論科。
三、核被告所為，係犯刑法第二百七十六條第一項之過失致死罪、第一百八十五條之
    四之肇事逃逸罪。被害人林栖因車禍受創時救治存活的可能性已為極低，如前所
    述，自難認被害人林栖有救治之可能，本案當無刑法第二百九十四條第一項遺棄
    罪之適用，應予敘明。被告無駕駛執照一事，為被告供明在卷，則其駕車肇事致
    人死亡，就過失致死罪部分，依法加重其刑。被告所犯上述二罪，犯意個別，罪
    名互殊，應予分論併罰。
四、本院審酌被告犯後矢口否認犯行，態度傲慢，前已敘及，其於檢察官偵查及本院
    審判時，對自己之罪行以「死也要與死者對質」、「人命關天」等謊言，試圖為
    自己辯護，更可見被告毫無悔過之意，被告前因犯殺人未遂、槍砲彈藥刀械管制
    條例、偽造文書、恐嚇等案件，經法院分別判處有期徒刑確定，並定應執行刑有
    期徒刑十八年二月，於八十八年八月五日假釋出獄，有期徒刑應於九十七年九月
    十日執行完畢，有台灣高等法院被告全國前案紀錄表在卷可參，可見被告素行不
    良，被告於假釋期間內，本應注意警惕自己，不得再犯錯，惟其於偵查中因通緝
    為警逮捕到案前，仍再犯施用毒品案件，經法院裁定送觀察勒戒完畢，離開勒戒
    處所後，又拒不到案接受審判而逃匿，復為本院發佈通緝，再因涉嫌持有槍彈及
    殺人未遂案件為警逮捕到案，並經檢察官聲請，而為本院裁定羈押（此有羈押審
    查筆錄及案件報到單在卷可參），可見被告已對國家公權力之拘束作用毫無在意
    ，其對他人生命身體等法益，亦當視之如糞土，被告唯一在意的，是如何讓其繼
    續肆無忌憚，為所欲為，因此，上述大言不慚之辯詞出自被告之口，也不令人意
    外，被告已離婚，生有一女，惟是被告之大姐在照顧養育，為被告於審判中供明
    ，顯然被告亦無何家庭觀念，法院認為被告是亡命之徒，非常不適合社會共同之
    群體生活，必須長時間予以隔離，被告縱或過往有何怨氣，造成今日對群體生活
    毫無尊重的意思，法院亦要求被告必須長期在監獄內接受教育，期能磨平此股怨
    氣，被告於案發後，始終未對被害人林栖之家屬有何賠償之表示，讓被害人家屬
    即告訴人庚○○等人於痛失母親之時，得不到慰撫，法院亦認為被告必須長期在
監獄內，期能有朝一日良心發現，試著去感受被害人所受之苦，進而學習對生命
    權之尊重等一切情狀，分別量處如主文所示之刑，並定其應執行刑。
據上論斷，應依刑事訴訟法第二百九十九條第一項前段，刑法第一百八十五條之四、
第二百七十六條第一項、第五十一條第五款，道路交通管理處罰條例第八十六條第一
項，罰金罰鍰提高標準條例第一條前段，判決如主文。
中      華      民      國      九十二      年    一    月    二十四    日
                                        臺灣雲林地方法院刑事第一庭
                                            法  官  侯  廷  昌
右正本證明與原本無異。
如不服本判決，應於判決送達後十日內向本院提出上訴狀( 應附繕本 )。
                                            書記官  蔡  金  保
中      華      民      國      九十二    年    一    月    二十四    日
附錄法條：
中華民國刑法第一百八十五條之四
駕駛動力交通工具肇事，致人死傷而逃逸者，處六月以上五年以下有期徒刑。
中華民國刑法第二百七十六條
 (過失致死罪)
因過失致人於死者，處二年以下有期徒刑、拘役或二千元以下罰金。
從事業務之人，因業務上之過失犯前項之罪者，處五年以下有期徒刑或拘役，得併科
三千元以下罰金。


司法院資訊處製作；財團法人民間司法改革基金會備份。
